臺灣高等法院花蓮分院刑事判決
上　訴　人
即　被　告　己○○
上　訴　人
即　被　告　戊○○
前列二人共同
選任辯護人　陳信伍律師
上列上訴人即被告因重利等案件，不服臺灣臺東地方法院95年度
訴字第295號中華民國96年3月27日第1審判決（起訴案號：臺灣
臺東地方法院檢察署95年度偵緝字第9、10號），提起上訴，本
院判決如下：
    主  文
原判決撤銷。
己○○共同犯常業重利罪，處有期徒刑貳年；又共同連續犯私行
拘禁罪，處有期徒刑壹年肆月，減為有期徒刑捌月；應執行有期
徒刑貳年陸月。
戊○○共同犯常業重利罪，累犯，處有期徒刑貳年；又共同犯私
行拘禁罪，累犯，處有期徒刑壹年，減為有期徒刑陸月；又共同
連續犯恐嚇危害安全罪，累犯，處有期徒刑陸月，減為有期徒刑
參月；應執行有期徒刑貳年陸月。
    事  實
一、戊○○ (綽號「A咪士」)前曾因傷害案件，經判處有期徒刑
    4月，於民國93（下同）年1月12日執行完畢，詎猶不知悔改
    ，竟與其兄己○○ (綽號「阿信」)、孫世英、徐凌青（經
    另案判處有期徒刑2年10月、2年7月）等人共同基於常業重
    利之犯意聯絡，自93年6、7月間起 (起訴書誤載為9、10月
    間)起至94年9月間止，分別在臺東縣臺東市○○路235號己○○、戊○○住處及同縣市○○街76號己○○、戊○○現居
    住處所等地點，經營地下錢莊業務，從事乘他人急迫，貸以
    金錢，而取得與原本顯不相當之重利之放款行為，並以之為
    常業。乘王玉梅、林鳳雪、羅惠玲、宋國華、丁○○、潘俊
    憲、李慈祥、林淑琴、綽號「秋月」之成年女子及王玉梅所
    介紹之辛○○○、庚○○、劉金妹、林秀月、簡金珠、郭忠
    明、汪秀蘭等不特定人急需現金週轉之機會，貸與金錢並收
    取利息，其中如借款人借款新臺幣 (下同)10,000 元時，須
    預先扣除利息2,000元，且必須於7日或10日後償還全部借款
    ，以此方式收取年息高達730%到1040% (起訴書誤載為900％
    以上)之重利；另借款人如借款30,000元時，則須預先扣除
    利息6,000元，且必須於嗣後之30日內每日連續償還1,000
    元，亦以此方式收取年息高達240%之重利。
二、己○○、戊○○與孫世英因與王玉梅就渠等放貸收取利息之
    業務發生糾紛，己○○等人認為王玉梅介紹的貸款戶都沒有
    給付利息，而王玉梅也認為孫世英等人沒有按照約定給付仲
    介的報酬，雙方因而有所爭執，己○○、戊○○以及孫世英
    竟共同基於妨害自由之犯意聯絡，於93年12月25日下午2、3
    時許，夥同另2名真實身分不詳之成年男子，分乘2部車輛，
    由孫世英向王玉梅騙稱準備再辦理借款事宜，並約其至臺東
    縣知本地區的東遊記溫泉會面，己○○等人駕車抵達該地後
    即將王玉梅騙上車，隨即將王玉梅帶到臺東市○○路○段
    999 巷360號之1附近之偏僻地點後，先以暴力手段將王玉梅
    綑綁在樹上，再剝除王玉梅身上衣物，並以針刺、在傷口抹
    鹽、灌辣椒油、灌水等極盡殘酷之方式施加凌虐，造成王玉
    梅受有胸部、左肩及左上臂多處針刺傷、嘴唇挫傷、左手臂
    挫傷等傷害（傷害部分未據告訴），王玉梅無法繼續忍受痛
    苦，己○○等人於是強迫王女簽下金額100萬元之本票7張、
    50萬元之本票1張後，於同日13時許，方才將王玉梅釋放，
    非法剝奪王玉梅之行動自由並以強暴手段強制王女行無義務
    之事。
三、己○○又與孫世英承前之妨害自由概括犯意聯絡，因為壬○○借款之後無法完全清償利息，己○○、孫世英乃於94年3
    月18日16時許，夥同另2名姓名年籍不詳之成年男子，分乘
    2部汽車，到壬○○所經營的忘憂草咖啡廳找到壬○○，向
    壬○○騙稱要一起去找乙○○，將壬○○誆騙上車後，隨即
    把車開到臺東市○○路○段豐源橋附近之偏僻處所，己○○
    等人要求壬○○下車，即強脫壬○○身上衣物，把壬○○綁
    在樹上，再用水管向陳女身上沖水，讓壬○○在冬天寒冷的
    夜晚感到刺骨寒意，再以朝壬○○口中灌水等手段凌虐壬○○（傷害部分未據告訴），要求壬○○說出清償債務的方法
    ，壬○○為了免除凌虐之苦，乃簽下總金額不詳之本票後，
    己○○等人方才放掉壬○○。
四、己○○與孫世英又在94年3月21日12時許，復夥同另2名真實
    姓名年籍不詳之成年男子，因為乙○○借款之後也沒有按照
    約定清償借款以及利息，共同基於妨害自由之概括犯意聯絡
    ，駕駛車輛到署立臺東醫院把乙○○帶上車之後，將乙○○
    押到臺東市○○路○段998巷298-1號前之偏僻處所，以凌虐
    王玉梅之同一模式，用灌水、灌辣椒及針刺手指等殘忍手段
    凌虐乙○○，導致乙○○受有左手挫傷1×1公分、右臉頰挫
    傷2×1公分、左臉腫脹2×2公分之傷害（傷害部分未據告訴
    ），以此方法非法剝奪乙○○之行動自由，嗣後因為乙○○
    被迫簽下金額20萬元之本票5張後，方才被釋放。
五、94年7月20日14時許，戊○○夥同徐凌青 (已另案判決，上
    訴中)、孫世英夫婦，共同基於恐嚇危害安全之概括犯意聯
    絡，在臺東市○○路234巷5號孫世英妹妹孫世梅住處內，由
    徐凌青先動手毆打甲○○胸部（傷害部分未據告訴），並恐
    嚇甲○○「不見棺材不落淚」等語，戊○○則在旁助勢、揚
    言要好好修理甲○○，以加害他人生命、身體之事，共同對
    甲○○施加恐嚇，使甲○○心生畏懼。
六、戊○○復承前之概括犯意，因林永康 (原名丁○○，95年6
    月19日更姓)拖延清償其所借之款項，而於94年8月間某日，
    在臺東縣臺東市○○街與杭州街口 (起訴書誤載為中華路與
    中正路口)，向林永康揚言稱：若無法一次清償20萬元就準
    備好離開臺東，不要被他找到，臺東的工作也不用做了，會
    找人來「處理」林永康等語，以加害林永康生命、身體之事
    恐嚇林永康，使林永康心生畏懼致生危害於安全。
七、案經臺東縣警察局刑事警察大隊移請臺灣臺東地方法院檢察
    署檢察官偵查起訴。
    理  由
壹、證據能力部分
一、被告於原審以及本院審理中對於檢察官所提出證據之證據能
    力，除了證人乙○○以及壬○○之證詞主張沒有證據能力之
    外，其餘均表示同意作為證據使用。
二、就乙○○以及壬○○在審判外證述之證據能力，被告2人在
    原審均表示沒有意見（原審卷頁18），在本院則主張沒有證
    據能力（本院卷頁63）。被告2人雖以在原審沒有選任辯護
    人，不知道爭執證據能力為理由，在本院爭執乙○○以及壬○○證詞的證據能力，但查：
    （一）選任辯護人原屬被告訴訟權的一環，被告從警詢、偵
          查一直到原審審理中，警員、檢察官以及法院都一再
          告知得選任辯護人，檢察官起訴書也已經附錄了起訴
          法條所求處罪名之法定刑，被告卻仍然未選任辯護人
          ，嗣後自不能再以未選任辯護人為理由，任意爭執證
          據之證據能力，尤其在刑事訴訟法改採所謂改良式當
          事人主義後，有關證據特別是人的供述應該以在第1
          審為核心的事實審中調查，而證據能力之有無直接影
          響證據之調查，因此當事人對於證據能力之意見，也
          應該以在第1審所表示之意見為原則，在上訴之後，
          除非有特殊之理由，否則即不得任意變更對於證據能
          力之意見。
    （二）更且，證人乙○○以及壬○○經過原審法院傳喚後，
          並未到庭，被告因而於原審捨棄傳喚證人（原審卷頁
          62），經本院2次傳喚，也都沒有到場證述。而據證
          人即壬○○之夫李勝昌在警詢中證述：「壬○○被釋
          放後告訴我被凌虐的經過，隨即連夜離開臺東，不知
          去向」（警（二）卷頁38以下），在偵查中為同一之
          證述（偵1890卷頁24），顯見證人壬○○是因為遭到
          被告等人凌虐之後，因而不敢再出面，甚至逕自離開
          臺東，這從壬○○以及乙○○在警詢偵查中所證被凌
          虐的經過，可堪信為真實，且從證人甲○○在原審也
          不願意再做證述，僅表示之前所為之證述均屬實情等
          情以觀，顯見被害人因為遭到被告等人的凌虐，深感
          痛苦，而不願意再針對被凌虐的事情加以回憶，足證
          之前在審判外之證述應具有較可信之特別情狀，依照
          刑事訴訟法第159條之3第1項第3款之規定，應具有證
          據能力。
貳、犯罪認定之理由
一、就前揭犯罪事實一被告2人犯有重利罪部分：
    被告己○○、戊○○於偵查、原審準備程序及審理時、本院
    審理中供認不諱 (見偵102號卷頁35至頁37、頁38至頁41、
    偵緝10號卷頁14至頁22、原審卷頁13、頁75)，核與證人即
    被害人王玉梅、宋國華、林永康、潘俊憲、壬○○、乙○○
    、甲○○等人於警詢、偵查中指訴之情節相符 (見警卷頁1
    至頁13、頁71至頁79、警（二）卷頁30至頁36、頁41至頁43
    ，偵1890號卷頁20至頁22、頁33至頁35、頁39至頁41、頁46
    至頁47、頁73至頁75、頁89頁至頁91，偵102號卷頁54至頁
    56 、頁61至頁62、頁65、頁73至頁74、頁149至頁150)，並
    經證人即共犯孫世英於偵查中證述屬實 (見偵1890號卷頁
    101 至頁102、偵102號卷頁108至頁110)，此外，復有通訊
    監察譯文 (見警（二）卷頁119、頁122、頁124背面、頁130
    、頁136、頁138背面、頁141背面、頁143背面、頁144，偵
    1914號卷頁31至頁51)在卷可資佐證，足證被告己○○、戊○○上開常業重利犯行之自白核與事實相符。此部分事證明
    確，被告己○○、戊○○之常業重利犯行洵堪認定。
二、就被告2人共同強押王玉梅部分，經查：
    （一）被害人王玉梅證稱：「當時我是介紹放款業務，每介
          紹1人收取1千元的酬金，孫世英抽6千元，但是孫世
          英都沒有給錢，93年12月25日當天被告與孫世英一起
          開車把我載到豐源橋下，我一上車，孫世英就拿走我
          的手機，到了橋下時，被告與孫世英就脫我的衣服，
          用針刺、綁在樹上，灌水，被告2人都有參與，後來
          被迫簽下本票，被告2人也都有在場」（原審卷頁55
          ），在偵查中證述被害經過（偵1890號卷頁20以下）
          在警詢中證述被害經過，孫世英用針刺我的胸部、左
          肩及左上臂等處（警（二）卷頁31、頁35以下），並
          有王玉梅指認之戊○○、己○○、許欽凱口卡為證（
          警（二）卷頁60）。
    （二）而且王玉梅在原審對於整個被妨害自由的過程，證述
          明確，證稱：「當天下午2點到3點，我在『東遊記』
          ，孫世英打電話給我，叫我出來，我坐在她的車裡面
          ，載到豐源橋下，到了橋下，孫世英脫我的衣服和長
          褲，他就幫忙（證人指著被告戊○○）把我綁在樹上
          ，孫世英用壹捆針一直刺我的上半身，然後再抹鹽巴
          ，再灌辣椒油、灌水，灌水的時候，在場的兩個被告
          都有幫忙，因為我有掙扎，他們兩位有抓著我的臉，
          孫世英拿水管灌我，那時候孫世英與戊○○就一直恐
          嚇我，要我把他們放款的錢拿出來。當天是兩台車到
          現場，後來己○○有和另外1個人有去收帳，是收由
          我介紹放款的人的帳，收到下午5點就回到豐源橋下
          。後來我女兒一直打電話給己○○，追問我的下落，
          己○○一直說我沒事，晚一點就回去了。他們要我趕
          快想好後面的帳如何處理，我說我沒有辦法，因為當
          時很冷、受不了，我想到我一個朋友，晚上9點多他
          們就載我去我朋友在臺東縣太麻里鄉美和的一個工寮
          裡，叫我朋友簽下本票，60萬1個禮拜，還是10天要
          還給他們，我拜託我朋友救我，他就答應我，簽了本
          票，在豐源橋下要帶我去找我工寮的朋友時，又叫我
          簽本票750萬，1百萬簽7張、50萬簽1張。晚上10點多
          才在工寮那邊把我放掉，他們4個人兩台車就自行離
          開了。4個人有在場被告2人以及瘦瘦高高戴眼鏡的成
          年人、孫世英，當時的情況，我到現在回想起來都還
          會害怕。」（同前筆錄）。
    （三）共犯孫世英在原審審理中證稱：「王玉梅騙了戊○○
          1百多萬元，我們假裝要再借給她，騙她出來之後，
          把她載到中華路，我把被告2人支開，因為是我與王
          玉梅的問題，我把王玉梅綁在樹上，用水噴她，她後
          來開了90幾萬的本票」（原審卷頁45），又證稱當天
          只有戊○○，不記得有己○○（原審卷頁47），與被
          害人所述被害的經過情形相同，更足以證明被害人王
          玉梅的確有被強押到豐源橋下、然後再被毆打的事實
          。雖然孫世英一再陳稱事情都是她一個人所做的，與
          被告無關，但是孫世英是一名女子，難有足夠的力氣
          把被害人綑綁在樹上，而且被告戊○○當時一直都在
          現場，不但經過被害人當庭指證，被告戊○○也承認
          的確有在現場（本院卷頁56），再從被害人從下午2
          、3點就被押到豐源橋下，一直到晚間10時多才被放
          回家裡，如果被告戊○○沒有與孫世英共犯的意思，
          戊○○又豈有留在現場之必要。至於被告己○○部分
          ，孫世英雖然一再強調並不在場，但是己○○當時是
          開車搭載孫世英以及王玉梅，業據被告在本院審理中
          陳述明確（本院卷頁55），而王玉梅正是因為搭上被
          告己○○的車輛後才被強押到豐源橋下，則被告張雯
          崇顯然有參與共同妨害自由的犯行，更何況，被害人
          王玉梅指證被告己○○也有參與把被害人綁在樹上以
          及灌水的行為，詳如前述，足證孫世英事後所說被告
          2 人均未參與犯行的證詞不可採信。
    （四）又被告戊○○在偵查中陳稱：「借款正常情形是3萬
          元先收6千元利息，如果有中間人就拿3千元給中間人
          ，中間人有王玉梅、「阿雪」等人，借款是由我出錢
          ，透過我哥哥己○○經由王玉梅等人的介紹把錢借出
          去（偵102卷頁35），當天己○○與許欽凱各開一部
          車，許欽凱開裕隆車載我，另外一台March的車是由
          己○○開的，就是2台車，所謂賓士車，就是指裕隆
          那一部」（偵102卷頁36），被告己○○在偵查中陳
          稱：「也向戊○○借錢放款，借3萬元預收6千元利息
          ，其中3千元給中間人王玉梅，當天有與戊○○、許
          欽凱一起押走王玉梅，孫世英有脫王玉梅衣服，當時
          都是孫世英動手」（偵102卷頁38），更足以證明被
          告2 人在妨害被害人王玉梅自由的犯行分別參與駕車
          、載人，留在現場看管，把被害人綁在樹上，再用水
          灌被害人的犯行。
    （五）此外，王玉梅受有胸部、左肩及左上臂多處針刺傷、
          嘴唇挫傷、左手臂挫傷等傷害，有診斷證明書附卷可
          證（警（二）卷頁57），現場照片的確有足以把人綑
          綁的樹木，旁邊也有水管及水龍頭（警（一）卷頁10
          7 以下、警（二）卷頁64以下），均與被害人所指述
          的情節相符。
    （六）從而，被告2人此部分之犯行堪以認定。
三、就被告己○○共同強押壬○○部分犯行，經查：
    （一）壬○○在警詢中陳稱：「有向孫世英夫妻借款，分為
          日會與期會，所謂日會是3萬元現金一會，預扣利息6
          千元，每10天為一會，期會是用支票借5萬元或10萬
          元，借5萬元實拿4萬5千元，也是每10天一期」（警
          卷頁9），也證稱被害經過：「一共有2部車，一部是
          黑色賓士車，另外一部是白色車，除了孫世英有動手
          外，當時有3名男子也都有動手脫我褲子，用繩子把
          我綁在樹上，之後被強迫簽下讓渡書以及支票，之後
          就連夜離開臺東，不敢與家人連繫，也不敢去驗傷」
          （警（一）卷頁9以下），並有指認被告之照片為證
          （警（一）卷頁100以下），被害人在偵查中又結證
          稱：「94年3月18日下午4點多，孫世英到臺東縣臺東
          市○○路我開的忘憂草咖啡店找我，問我說乙○○住
          那裡，叫我帶她去乙○○家，我就跟她出去，上車時
          才發現那部賓士車內還有另外2個人，上車之後我被
          孫世英和另1名男子夾在後座，車子先開到仁八街林
          鈞莉家，之後就一直開往臺東市○○路○段豐源橋附
          近之偏僻處所，我下車後才發現後面還有一部白色的
          車子跟著，孫世英叫我從2間房子中間的走道走到房
          子後面，並叫跟來的3個男人把我的褲子脫掉，我很
          害怕，只好自己脫下，孫世英又叫那些人把我綁在樹
          上，孫世英上來把我的上衣掀起來，手拿水管用水噴
          我，再朝我嘴裡灌水，又叫那些一起來的男子用水噴
          我，我實在受不了，答應賠她錢，他們就用原車將我
          載回店裡，叫我開支票及讓渡書交給孫世英後，他們
          才離開我的店等語」 (見偵1890號卷頁90)，對於被
          害的情節指證明確，而且所指證被告己○○犯行的情
          形與王玉梅的指述的內容，無論在手段、地點以及凌
          虐的方法上都十分相同，證述的可信性極高。
    （二）而且壬○○之夫李勝昌在警詢中證述：「壬○○被釋
          放後告訴我被凌虐的經過，隨即連夜離開臺東，不知
          去向」（警（二）卷頁38以下），在偵查中為同一之
          證述（偵1890卷頁24），也足以證明壬○○所證述遭
          被告等人凌虐確屬實情。
    （三）孫世英在原審審理中證稱：「乙○○騙錢，要求陳麗
          珠帶我們去找乙○○，把壬○○載到中華路，當時只
          有雯崇」（原審卷頁47），與被害人所指述的情形也
          相符合。
    （四）被告己○○雖然陳稱當天只是在現場，並沒有參與凌
          虐被害人的行為，但是既然是被告己○○開車把被害
          人帶到現場，被告顯然已經參與了妨害自由的犯行，
          而以孫世英一名女子，難認為有力氣單獨一人把被害
          人綑綁在樹上，顯見己○○所辯不可採信。
    （五）被告己○○此部分的犯行堪以認定。
四、就被告己○○共同強押乙○○部分，經查：
    （一）證人乙○○於偵查中結稱：「94年3月21日中午的時
          候，徐太太 (孫世英)叫邱寶玉打電話給我，叫我打
          電話給她，我就打電話跟她約好在署立臺東醫院急診
          室見面，徐太太和另2個男人開一台白色MARCH車，叫
          我上車，我坐在後座中間，車子就開往豐源橋附近（
          即臺東市○○路○段998巷298-1號）前偏僻處所，那
          邊又有一部車等在那裡，下車後我們往前走，走到一
          棵樹，一位胖胖理光頭的男子，就把我推到樹旁邊用
          膠帶把我反綁，接著把我衣服脫掉，只剩內衣褲，然
          後徐太太及被告己○○就對我灌水，後來又灌辣椒，
          徐太太又用針刺我的手指，並要我簽下金額各20萬元
          沒有押日期的本票5張後，才讓我回來等語」 (見偵
          1890號卷頁39背面至頁40 )，也在警詢中陳述被凌虐
          的經過（警（一）卷頁2以下），就遭凌虐的情節，
          無論是地點、手段都與王玉梅、壬○○所述相符，也
          與孫世英在原審審理中證稱：「乙○○騙我錢，把她
          載到中華路，我把乙○○綁在樹上，用水噴她」（原
          審卷頁46）之情節相符。
    （二）被告己○○雖然辯稱當時並沒有參與犯行，但是被害
          人乙○○對於被告確實有脫她衣褲，加以凌虐指述明
          確，並且對於被告的特徵以加以指明，被告否認參與
          ，不可採信。
五、就被告戊○○恐嚇甲○○部分，經查：
    （一）甲○○在原審審理中證稱：「因為時間已久，事情發
          生經過已經忘記了，但在偵查中所述應屬實在」（原
          審卷頁61），在警詢中則證稱：「當時戊○○以及孫
          世英等人有用拳頭打我的胸部，並且一再說是不是不
          見棺材不掉淚的恐嚇話語」（警（二）卷頁43），在
          偵查中證述被害經過（偵1890卷頁46），對於遭到被
          告戊○○恐嚇的經過指證不移。
    （二）孫世英在原審證稱：「只知道當天甲○○有戊○○一
          起到孫世梅的家裡，其他的事都不知道」（原審卷頁
          45 ），足以證明被告戊○○確實有到孫世梅的住處
          ，並且有遇到被害人。
    （三）被告戊○○在偵查中自白稱：「有裝裝樣子嚇嚇周原
          正」（偵102卷頁37），則被告戊○○在嗣後辯稱不
          是恐嚇被害人，自不可採信。
六、就被告戊○○恐嚇林永康部分，經查：
    （一）林永康在原審審理中證稱：「有向被告戊○○借錢，
          之後談還錢的事情時，被告戊○○恐嚇說要叫人來處
          理我，當時會感到害怕」（原審卷頁59），在偵查中
          也為同一陳述（偵102卷頁73），在警詢中陳述被恐
          嚇經過（警（一）卷頁38），對於遭到被告戊○○恐
          嚇的事情也同樣指述不移。堪信為真實。
    （二）被告戊○○在偵查中自白有用很兇的話對林永康說（
          偵102卷頁37），雖然辯稱是氣話，但是既然被害人
          因為借款的事情有所爭執，被告卻用惡言相向，衡諸
          被告曾經把被害人帶到偏僻地方加以凌虐的事實，被
          告所說的氣話，顯然可能成為真實事件，自足以令人
          產生畏怖，被告戊○○辯稱沒有恐嚇，自不足採信。
七、綜上所述，被告2人常業重利、妨害自由、強制以及恐嚇等
    犯行，罪證明確，應予依法論科。
參、論罪科刑依據
一、核被告己○○所為，係犯刑法第345條之常業重利罪 (95年
    修正前)、刑法第302條第1項之妨害自由罪以及第304條第1
    項之強制罪。所犯妨害自由罪與強制罪之間有方法結果之牽
    連關係，應依修正前刑法第55條後段從一重之妨害自由罪處
    斷。被告所犯妨害自由罪與常業重利罪二罪，構成要件不同
    ，犯意各別，應分論併罰。另外被告所犯三項妨害自由罪，
    時間密接，構成要件相同，應依95年修正前刑法第56條之規
    定以連續犯論，並加重其刑。
    （一）按刑法上所謂常業犯，係指反覆以同種類行為為目的
          之社會活動之職業性犯罪而言，至於犯罪所得之多寡
          ，是否恃此犯罪為唯一之謀生職業，則非所問，縱令
          兼有其他職業，仍無礙於該常業犯罪之成立（最高法
          院85年度臺上字第510號判例意旨參照）；又一般重
          利罪，固須乘他人急迫對特定人貸與原本取得顯不相
          當之利息始能成立，但明知社會上有因急迫舉債濟急
          或有輕率無經驗而舉債情形者，預先訂定苛刻之條件
          ，一俟有人向之借款，即得博取重利，並以之為常業
          ，雖非對特定之人乘其急迫而為之，仍應成立刑法第
          345條之常業重利罪（最高法院82年度臺上字第5609
          號判決意旨參照）。查本件被告貸款取息之利率分別
          達年利率百分之240到1040之間此等利率，不僅與民
          法第203條所定之週年利率百分之5之法定利率及民法
          第205條所定之最高利率週年利率百分之20之限制，
          相去甚遠，且顯高於目前銀行放款利率及一般民間利
          之月息2至3分，衡諸目前社會經濟情況，被告確係取
          得與原本顯不相當之重利，至為明顯，且被告2人確
          均有趁人急迫之際，貸放高利貸予不特定人，藉以博
          取重利，並恃以為營生，而以之為常業之情事無訛，
          是核被告所為，係犯修正前刑法第345條之常業重利
          罪，雖新修正施行之刑法，已刪除第345條常業重利
          罪之規定，惟常業犯之行為均在新法施行之前者，新
          法施行後，應依刑法第2條第1項之規定，適用最有利
          於行為人之法律。而本件被告所犯本罪之時間在刑法
          修正施行前，當時常業重利罪，其法定本刑為5年以
          下有期徒刑，得併科3千元以下罰金，刑法修正後，
          因常業犯已經刪除，應將所犯之重利罪分論併罰，觀
          諸被告自93年間即有重利行為，其所為重利之次數早
          已逾5次以上，若合併計算重利之法定最高本刑，顯
          然較原常業犯之法定刑為重，故依刑法第2條第1項之
          規定比較結果，應適用較輕之修正前刑法第345條而
          論以常業重利罪。
    （二）被告所犯罪名，分別與孫世英，徐凌青、戊○○之間
          有犯意聯絡，行為分擔，為共同正犯。而刑法第28條
          有關共同正犯之規定，在95年雖有文字上的修正，但
          不影響本案正犯之認定，因此應適用新修正之刑法第
          28條論以共同正犯。
    （三）爰審酌被告既擁有較為雄厚的資本，理應利用從社會
          取得的這些資本從事厚生利民的事業，卻反而把資本
          拿來當作斂財的工具，圖謀不法利益，不但惡化被害
          人原本已經逐漸崩落的事業家庭，更混亂了社會金融
          秩序，而且在被害人無法清償金錢之際，竟然對於被
          害人施加凌虐，其手段又極其殘酷，既脫去被害人的
          衣物加以羞辱，又使用灌水、針刺手指、在傷口灑鹽
          等等酷刑讓被害人身心飽受摧殘，目無法紀，事後又
          一再否認犯行，猶飾詞狡辯毫無悔意，態度不佳，而
          共犯孫世英以及徐凌青經法院分別判處有期徒刑2年
          10月、2年7月，有臺灣臺東地方法院95年度訴字第7
          號判決以及本院96年度上訴字第117號判決附卷可稽
          ，但被告2人在犯後也與被害人王玉梅、乙○○以及
          甲○○和解，有和解書附卷可證等一切情狀，分別處
          如主文所示之刑。被告犯後有關法定罰金刑之部分，
          刑法第33條第5款有修正，有期徒刑定執行刑部分，
          刑法第51條第5款也有修正，經比較後，以行為時之
          法律有利於被告，應適用修正前之法律。至於正犯徐
          凌青及孫世英在另案審理中供犯罪所用並被查扣之現
          金新臺幣1萬6仟元、帳單2張、票據代收簿1本、即期
          支票影本3張、空白本票3本、借據參19張、本票36張
          、空白借據1疊、身分證影本25張、帳冊1本既未經檢
          察官提出作為本案犯罪事實認定之證據，也未聲請沒
          收，本院無從依職權蒐集該項證據，並據以沒收，附
          此敘明。
    （四）被告所犯妨害自由罪，犯罪時間是在96年4月24日之
          前，符合中華民國96年罪犯減刑條例之規定，應減刑
          2分之1。
    （五）原審論處被告罪刑固無違誤，被告上訴否認犯行，雖
          無理由，但查被告2人已經在事後與被害人和解，本
          案正犯孫世英、徐凌青因為本案經本院判處有期徒刑
          2年8月以及2年7月等情，原審量處之刑尚屬過重，且
          原審認為被告所犯強制罪為妨害自由罪之低度行為，
          就法律所定構成要件而言，強制罪固然具有一般補充
          性的構成要件之特色，但本案被告是利用妨害自由的
          方法強迫被害人簽發本票，就妨害自由之構成事實，
          固然不應另外再論以強制罪，但就是強迫簽發本票之
          行為而言，則屬於妨害自由犯行之外的另外一個行為
          ，並且與妨害自由犯行間具有方法結果之牽連關係，
          因為被告主要的犯行目的是在要求被害人簽發本票償
          還債務，原審認為屬於低度行為尚屬有誤，原審又未
          及審酌被告所犯妨害自由罪，依照中華民國96年罪犯
          減行條例減刑，應由本院撤銷改判。
二、核被告戊○○所為，係犯刑法第345條之常業重利罪 (95年
    修正前)、第302條第1項之妨害自由罪、第304條之強制罪、
    第305條之恐嚇罪。所犯妨害自由罪與強制罪之間有方法結
    果之牽連關係，應依修正前刑法第55條後段從一重之妨害自
    由罪處斷。被告所犯三罪，構成要件不同，犯意各別，應分
    論併罰。被告所犯應論以修正前刑法之常業重利罪，詳如前
    述。被告所犯常業重利罪與己○○、孫世英、徐凌青之間有
    犯意聯絡，行為分擔，為共同正犯，而被告所犯恐嚇罪與孫
    世英等2人為共同正犯。而刑法第28條有關共同正犯之規定
    ，在95年雖有文字上的修正，但不影響本案正犯之認定，因
    此應適用新修正之刑法第28條論以共同正犯。被告連續二次
    恐嚇不同之被害人，時間密接，構成要件相同，應依95年修
    正前刑法第56條之規定以連續犯論，並加重其刑。被告有如
    事實欄所記載之犯罪前科，有臺灣高等法院被告全國前案紀
    錄表附卷可證，應適用95年修正後刑法第47條之規定加重其
    刑。另外被告犯後有關法定罰金刑之部分，刑法第33條第5
    款有修正，有期徒刑定執行刑部分，刑法第51條第5款也有
    修正，經比較後，以行為時之法律有利於被告，應適用修正
    前之法律。爰審酌同前被告己○○之各項量刑事由，並另外
    審酌被告在本案犯罪中之角色，被告犯後仍不知悔改等情量
    處如主文所示之刑。至於正犯徐凌青及孫世英在另案審理中
    供犯罪所用並被查扣之物，本院無從宣告沒收，理由已詳如
    前述。被告所犯妨害自由罪以及恐嚇罪犯罪時間在96年4 月
    24日之前，符合中華民國96年罪犯減刑條例之規定，應減刑
    2分之1。原審論處被告罪刑固無違誤，被告上訴否認犯行，
    雖無理由，但原審認定被告所犯強制罪與妨害自由罪間有方
    法結果之牽連關係，尚屬有誤，且原審量刑亦屬過重，均詳
    如前述，原審又未及審酌就被告所犯妨害自由罪、恐嚇罪，
    依照中華民國96年罪犯減刑條例減刑，亦屬有誤，本院應將
    原判決撤銷改判。
肆、據上論結，應依刑事訴訟法第373條、第369條、第364條、
    第299條第1項前段，刑法第2條第1項前段、第28條、(修正
    前)第55條、（修正前）第56條、(修正前)第345條、刑法第
    302條第1項、第304條、第305條、第47條第1項、(修正前)
    第51條第5款，罰金罰鍰提高標準條例第1條前段、第2條（
    廢止前），中華民國96年罪犯減刑條例第2條第1項第3款、
    第3條第1項第15款、第7條判決如主文。
本案經檢察官丙○○到庭執行職務。
中　　華　　民　　國　　96　　年　　12　　月　　27　　日
                  刑事庭審判長 法  官  謝志揚
                               法  官  劉雪惠
                               法  官  賴淳良
以上正本證明與原本無異。
如不服本判決，應於送達後10日內，向本院提出上訴狀。其未敘
述理由者，並應於提出上訴狀後10日內向本院補提理由狀 ( 須
附繕本)。
                               書記官  邱廣譽
中　　華　　民　　國　　96　　年　　12　　月　　27  　日
附錄    本案論罪科刑之法條：
刑法第344條
乘他人急迫、輕率或無經驗貸以金錢或其他物品，而取得與原本
顯不相當之重利者，處1年以下有期徒刑、拘役或科或併科1千元
以下罰金。
刑法第345條
以犯前條之罪為常業者，處5年以下有期徒刑，得併科3千元以下
罰金。
刑法第302條第1項：
私行拘禁或以其他非法方法，剝奪人之行動自由者，處5年以下
有期徒刑、拘役或3百元以下罰金。
刑法第304條
以強暴、脅迫使人行無義務之事或妨害人行使權利者，處3年以
下有期徒刑、拘役或3百元以下罰金。
前項之未遂犯罰之。
刑法第305條：
以加害生命、身體、自由、名譽、財產之事，恐嚇他人致生危害
於安全者，處2年以下有期徒刑、拘役或3百元以下罰金。
